【裁判字號】    98,上更(二),202
【裁判日期】    981224
【裁判案由】    違反毒品危害防制條例
【裁判全文】
臺灣高等法院臺中分院刑事判決     98年度上更(二)字第202號
上  訴  人
即  被  告  甲○○
                    （現羈押在臺灣臺中看守所）
選任辯護人  楊振芳律師
上列上訴人即被告因違反毒品危害防制條例案件，不服臺灣南投
地方法院97年度訴字第125號中華民國97年6月27日第一審判決（
起訴案號：臺灣南投地方法院檢察署96年度偵字第5204、5252號
），提起上訴，本院判決後，經最高法院將本件判決關於甲○○
如附表所示之販賣毒品部分第二次發回更審，本院判決如下：
    主    文
原判決關於甲○○所犯如附表編號一、編號二所示之販賣第一級
毒品等罪及定執行刑之部分均撤銷。
甲○○犯如附表編號一、編號二所示之販賣第一級毒品罪，各處
如附表編號一、編號二所示之刑（含主刑及從刑）。應執行有期
徒刑拾捌年；未扣案販賣第一級、第二級毒品所得財物新臺幣伍
萬元沒收，如全部或一部不能沒收時，以其財產抵償之。
    犯罪事實
一、甲○○（綽號「蘋果」）明知海洛因、甲基安非他命為毒品
    危害防制條例第2條第2項第1、2款所規定列管之第一、二級
    毒品，不得非法持有、販賣，竟基於同時販賣毒品海洛因及
    甲基安非他命以營利之各別犯意，於附表編號一、二所示之
    時地，將海洛因及甲基安非他命同時販賣給白虞瑤或陳惠儒
    及白虞瑤等人，共計得款新臺幣（下同）5萬元，其各次同
    時販賣此2項毒品之對象、時間、地點、交易過程及所得之
    財物，詳如附表編號一、二所示。而白虞瑤、陳惠儒除將小
    部分購得之毒品留供自己施用外，另共同將其餘購得之海洛
    因、甲基安非他命轉售給他人：白虞瑤於購得附表編號一所
    示之毒品後，即攜至南投縣南投市○○○路55巷43號之住處
    ，先將葡萄糖若干摻入所購得之海洛因內，再將海洛因及甲
    基安非他命分裝以轉賣牟利，嗣為警持搜索票於96年5月30
    日17時許，在其上開住處扣得白虞瑤所向甲○○購買之毒品
    海洛因4小包（驗餘淨重合計4.16公克）、甲基安非他命14
    小包（驗餘重量合計7.626公克，含外包裝袋14個）、電子
    磅秤1臺、空夾鏈分裝袋75個等物品；又白虞瑤、陳惠儒於
    購入附表編號二所示之毒品後，亦將葡萄糖摻入所購得之海
    洛因內，再將海洛因及甲基安非他命分裝轉賣牟利，嗣經警
    於96年7月23日17時許，持臺灣南投地方法院檢察署檢察官
    核發之拘票，在南投縣名間鄉○○路1-2號花旗汽車旅館311
    號房內拘提白虞瑤及陳惠儒時，當場扣得其等向甲○○購買
    所剩餘之部分毒品，其中在陳惠儒之皮包內起獲海洛因4小
    包（驗餘淨重合計0.06公克）、甲基安非他命6小包（驗餘
    重量合計0.6734公克；含外包裝袋4個），另在房間床頭櫃
    上扣得海洛因7小包（驗餘淨重合計3.88公克）、甲基安非
    他命9小包（驗餘重量合計2.7507公克）、電子磅秤1臺、空
    夾鏈分裝袋394個，及陳惠儒所有供其與白虞瑤共同販賣第
    一、二級毒品所使用之行動電話2支，而經白虞瑤、陳惠儒
    供出其等毒品來源後，始查悉上情（白虞瑤、陳惠儒共同犯
    販賣第一、二級毒品等罪，業經臺灣南投地方法院以96年度
    訴字第1198號判決判處白虞瑤應執行有期徒刑22年，陳惠儒
    應執行有期徒刑11年，上訴本院後經撤回確定。另原判決關
    於甲○○被訴於96年3月至5月間及96年4月底某日販賣毒品
    部分均經本院上訴審判決無罪確定）。
二、案經南投縣政府警察局刑事警察大隊偵二隊、南投縣政府警
    察局竹山分局報請臺灣南投地方法院檢察署檢察官偵查起訴
    。
    理    由
壹、證據能力部分：
一、證人白虞瑤、陳惠儒於檢察官訊問時具結所為證述，均具有
    證據能力：
    按被告以外之人於偵查中向檢察官所為之陳述，除顯有不可
    信之情況者外，得為證據，刑事訴訟法第159條之1第2項定
    有明文。依現階段刑事訴訟法之規定，檢察官代表國家偵查
    犯罪、實施公訴，必須對於被告之犯罪事實負舉證之責，依
    法有訊問被告、證人及鑑定人之權，證人、鑑定人且須具結
    ，實務運作上，偵查中檢察官向被告以外之人所取得之陳述
    ，原則上均能遵守法律規定，不致違法取供，其可信性極高
    。又刑事訴訟法並無檢察官於偵查中訊問證人時，應予被告
    詰問機會之規定，故證人於檢察官偵查中訊問時未經被告進
    行詰問，仍有證據能力（最高法院96年度台上字第2786號判
    決意旨參照）。查本件證人白虞瑤、陳惠儒於偵查中經具結
    後所為陳述，未見有受任何不當外力之干擾，檢察官於偵查
    時復無不法取供之情事，且被告甲○○及其辯護人於原審及
    本院審理時亦未主張檢察官有何違背法定程序而對上述證人
    取供之情形，則依前揭說明，上列各證人於偵查中具結之證
    詞，均有證據能力。
二、證人白虞瑤、陳惠儒於警訊時所為陳述，亦皆有證據能力：
（一）按被告以外之人（包括證人、鑑定人、告訴人、被害人及
      共同被告等）於檢察事務官、司法警察官或司法警察調查
      中所為之陳述，與審判中不符時，其先前之陳述具有較可
      信之特別情況，且為證明犯罪事實存否所必要者，得為證
      據，刑事訴訟法第159條之2定有明文。所謂「前後陳述不
      符」之要件，應就前後階段之陳述進行整體判斷，以決定
      其間是否具有實質性差異，惟無須針對全部陳述作比較，
      陳述之一部分有不符，亦屬之。而所謂「較可信之特別情
      況」之情形，亦應就前後陳述時之各種外部情況進行比較
      ，以資決定何者外部情況具有可信性。若陳述係在特別可
      信之情況下所為，則虛偽陳述之危險性即不高，雖係審判
      外陳述，或未經被告反對詰問，仍得承認其有證據能力。
（二）查證人陳惠儒於警詢及原審法院審理時，所證述於附表編
      號二所示時、地向被告購買第一、二級毒品之數量、價格
      ，雖略有不符，惟本院審酌證人陳惠儒於警詢時之陳述距
      案發日最近，當時之記憶自較深刻，可立即反應所知，不
      致因時隔日久而遺忘案情，且其警訊時之陳述與其偵查中
      所述暨白虞瑤於警訊、偵查中所述均相符合，故其警詢時
      之陳述顯具有較可信之特別情況。又證人陳惠儒於偵、審
      中均未曾主張遭不法取供，足徵其供詞取得過程並無瑕疵
      。至證人白虞瑤於原審雖主張其警詢筆錄是受證人陳惠儒
      及警察之影響而供述不實，96年7月23日遭警察毆打，當
      天並與證人陳惠儒串供，講好一起供稱毒品上游是甲○○
      ，96年7月24日之警詢筆錄是警方先在電腦上打好，再由
      其依照電腦上之記載供述。惟經原審法院於97年5月15日
      勘驗證人白虞瑤於96年7月24日警詢之錄影錄音光碟結果
      ，期間全程錄影錄音無間斷，證人白虞瑤於回答過程中，
      關於「警察問：前述毒品海洛因及安非他命（指白虞瑤96
      年7月23日遭查扣之毒品）是向何人購買？如何購買？如
      何聯絡？答：用0936那支電話打給一個叫蘋果的女孩。警
      察問：一次買多少？答：買5仟至1萬。警察問：妳說5仟
      至1萬是什麼東西和什麼東西？答：2樣一起。（指海洛因
      和安非他命）警察問：妳跟他買安非他命價錢如何計算？
      答：4公克約6仟元。警察問：海洛因呢？答：1公克5仟元
      。」之陳述，均一問一答，證人白虞瑤在該次警詢期間雖
      有頻打哈欠之情形，但精神意識狀態清楚，警詢地點復為
      開放之辦公室，得見有其他人員在場活動，並未見有證人
      白虞瑤所述遭毆打，與員警在警詢期間提示陳惠儒筆錄給
      證人白虞瑤閱覽，及要求證人白虞瑤為特定證述等情形，
      有卷附勘驗筆錄在卷可參（見原審卷第165-169頁），另
      本院上訴審函調證人白虞瑤於96年7月25日入看守所之身
      體檢查報告亦無受傷之記錄（見本院上訴卷第163、164頁
      ），且原審傳喚證人即於96年7月24日16時40分許製作被
      告筆錄之警員乙○○，亦據其結證稱：製作筆錄當時白虞
      瑤精神還不錯，詢問前有問他可否接受警詢，他說可以，
      96年7月23日並沒有打白虞瑤，翌日製作警詢筆錄前，有
      將白虞瑤、陳惠儒隔離，不可能容許他們2人串供，製作
      筆錄前之拘留期間，是男生和女生分開拘留，另當天製作
      之警詢筆錄有可能是先把問題先打好，但是回答的部分還
      是要等白虞瑤回答之後再打字，當天也沒有先提示陳惠儒
      的警詢筆錄給白虞瑤看等語（見原審卷第265-266頁），
      此外，證人陳惠儒於原審亦否認96年7月23日甫遭拘提之
      時，有與白虞瑤在警局內串供欲陷害甲○○之情事（見原
      審卷第141頁）。基於上開調查所得事證，足認證人白虞
      瑤上述指摘與事實不符，尚無可採。此外，證人白虞瑤於
      警訊及偵查中之證述互核相符，且證人白虞瑤於受警詢而
      陳述時，被告並不在場，較無顧忌，亦無串偽之可能，而
      得直陳其情；然於法院審理時易有不願在被告面前陳述不
      利於被告之事實，或已與被告勾串而有刻意迴護被告之情
      形，是本件證人白虞瑤於警詢中所述，較少受外力干擾，
      顯具有較可信之特別情況。證人白虞瑤、陳惠儒於警詢時
      之陳述復均為證明被告販賣毒品之犯罪事實存在與否所必
      要者。故依首揭規定，其等警詢時之陳述，均有證據能力
      。
三、復按司法警察機關依法定程序，聲請核發通訊監察書後，依
    法執行「監聽」所取得之錄音，係以錄音設備之機械作用，
    忠實保存當時之通訊內容，為實施刑事訴訟程序之公務員依
    法定程序取得之證據。又依監聽錄音所作成之譯文，乃監聽
    錄音內容之顯示，為學說上所稱之派生證據。如該通訊內容
    為行為人實行犯罪行為之社會事實者，即為實行犯罪行為之
    具體事證（其性質與拍攝犯罪行為之照片同），屬於刑事訴
    訟法第165條之1第2項所稱之「證物」，該項證據經合法調
    查後，即有證據能力（最高法院98年度台上字第4384號判決
    意旨參照）。查警方因發覺本件證人陳惠儒有事實足認涉嫌
    販賣第一、二級毒品，而依96年7月11日修正公布前即當時
    之通訊保障及監察法第5條第2項規定，向檢察官聲請對陳惠
    儒所使用門號為0000000000號行動電話核發通訊監察書，實
    施通訊監察，期間自96年7月6日上午10時起至96年8月2日上
    午10時止等事實，有臺灣南投地方法院檢察署96年7月5日96
    年投檢治勇聲監（續）字第000147號通訊監察書及通訊監察
    書電話附表等影本各1件附卷可稽（見本院更二審卷第46-47
    頁）。又證人陳惠儒曾於96年7月10日15時26分46秒許，以
    其使用之0000000000號行動電話與某男所使用之0000000000
    號行動電話通聯，經警方監聽後，制成通訊監察譯文（見96
    年度偵字第3537號影卷內第1頁）之事實，亦經負責監聽
    及制成上述譯文之警員乙○○於本院第二次更審時到庭結證
    在卷（見本院更二審卷第57頁）。且證人陳惠儒於本院上訴
    審時已坦承上開由警員乙○○所制作之通訊監察譯文，乃其
    與向其購毒之下游間所為對話（見本院上訴卷第176頁背面
    ）。該則通訊監察譯文復經本院於審理時依法對當事人提示
    並告以要旨而踐行調查證據之程序。則依首揭說明，上開監
    聽錄音之通訊監察譯文，自有證據能力。
四、再按被告以外之人於審判外之陳述，雖不符刑事訴訟法第15
    9條之1至同條之4之規定，而經當事人於審判程序同意作為
    證據，法院審酌該言詞陳述或書面陳述作成時之情況，認為
    適當者，亦得為證據；當事人、代理人或辯護人於法院調查
    證據時，知有第159條第1項不得為證據之情形，而未於言詞
    辯論終結前聲明異議者，視為有前項之同意；乃該法第159
    條之5所明定。本件除上述證人白虞瑤與陳惠儒於警、偵訊
    之證述及前揭通訊監察譯文外，其餘在下列判決理由中所載
    被告以外之人於審判外所為陳述經援引為證據者（包括各項
    書證），因檢察官與被告及其選任辯護人於本院辯論終結前
    ，對於證據能力均不爭執，本院審酌各該證據作成時之狀態
    ，也認無非法取得之情形，且適合作為本案之證據使用，故
    亦皆有證據能力。
貳、實體方面：
一、訊據上訴人即被告甲○○雖坦承其綽號為「蘋果」，但矢口
    否認附表編號一、二所示販賣第一級毒品海洛因、第二級毒
    品甲基安非他命等犯行，於原審及本院審理時辯稱其未販賣
    毒品給證人白虞瑤及陳惠儒，且其男友沈政良與證人白虞瑤
    之間存有金錢糾紛，其曾於96年4、5月間，幫沈政良向白虞
    瑤索討欠款，證人可能因此懷恨，而蓄意誣指其販賣毒品，
    且其為警查獲時，身上並無任何毒品，驗尿結果亦無毒品反
    應，此與通常販毒者均有施用毒品，而於被查獲時辯稱毒品
    係供己施用之情形不符云云。選任辯護人則為被告辯護略以
    ：證人白虞瑤、陳惠儒縱有施用及販賣毒品海洛因、甲基安
    非他命等行為，仍不足認定其等有向被告購買上開毒品；又
    其等所言毒品係購自於被告等語，為有利於己之事項，可因
    而獲取減輕其刑之寬典，自不得專憑其等證詞為不利於被告
    之認定；且白虞瑤於原審時翻異前詞，改稱未於附表編號一
    所示時地向被告購買毒品，前後指訴不一，顯有瑕疵；再者
    ，附表編號二部分，業據證人白虞於原審時否認，而證人陳
    惠儒雖在原審證述有於附表編號二所示時地向被告購買毒品
    ，但並無其他佐證，陳惠儒可能有所誤認等語。經查：
（一）關於被告於附表編號一所示時地，同時販賣第一、二級毒
      品給白虞瑤部分：
    1.證人白虞瑤於96年10月18日警訊時陳述：警方於96年5月
      30日在南投市○○○路55巷43號查獲海洛因6小包、安非
      他命14小包等物，為其所有，於96年5月28日上午到彰化
      縣永靖鄉敦厚村洪厝巷7號向綽號「蘋果」之女子所購得
      ，該次購買海洛因5仟元，安非他命5仟元，詳細數量不詳
      ，當面將錢交給綽號「蘋果」之女子，並由「蘋果」當場
      交付毒品等語（見96年度偵字第5204號卷第21頁），核與
      其於同日偵訊時結證：警方於96年5月30日，在南投市○
      ○○路55巷43號查扣之海洛因6小包、安非他命14小包，
      乃其於96年5月28日早上到彰化縣永靖鄉敦厚村洪厝巷7號
      向綽號「蘋果」之女子所購買，重量多少不知道，但各向
      她買5000元，買回後，其在海洛因內有摻入糖稀釋，安非
      他命則沒有稀釋等語（見96年度偵字第3244號影卷第17
      9頁），均相符合，而將其向被告購買第一級、第二級毒
      品之方式、交易時間、地點及價格等詳述在卷。又證人白
      虞瑤於原審法院審理時已當庭指認被告即為其警、偵訊所
      稱綽號「蘋果」之人（見原審卷第130頁）。再者，證人
      白虞瑤因於96年5月30日12時許及13時許，先後施用甲基
      安非他命、海洛因各1次，而為警方於同日查獲後採集尿
      液送驗，結果呈嗎啡及甲基安非他命之陽性反應，後經原
      審法院以96年度訴字第926號判決判處應執行有期徒刑1年
      3月確定乙節，有上開刑事案件判決1件附卷可參（見原審
      卷第68-69頁）。另白虞瑤因共同販賣毒品案件，業經原
      審法院以96年度訴字第1198號判決判處應執行有期徒刑22
      年確定（見原審卷191-260頁)，並經本院上訴審調卷核閱
      無誤。此外，證人白虞瑤於96年5月30日下午5時30分許，
      為警在其南投縣南投市○○○路55巷43號住處扣得白色粉
      末6小包、白色結晶物14小包、電子磅秤1臺、空夾鏈分裝
      袋75個等物，上揭白色粉末6小包經法務部調查局鑑定之
      結果，其中編號2包未發現法定毒品成分，其餘4包均含有
      第一級毒品海洛因成分，合計驗餘淨重4.16公克（另海洛
      因之外空包裝袋4個總重1.37公克），有法務部調查局96
      年9月3日調科壹字第09623065090號鑑定書1份附卷可稽（
      見96年度偵字第3599號影卷第9頁）；至上述扣案之14包
      白色結晶物部分，經行政院衛生署管制藥品管理局鑑定之
      結果均檢出含有甲基安非他命（Methamph etamine）之成
      分，合計驗餘重量7.626公克（含14個外包裝袋及14張標
      籤），亦有行政院衛生署管制藥品管理局96年9月17日管
      檢字第0960009265號鑑定書1份在卷可參（見96年度偵字
      第3599號影卷第12頁）。從上述調查所得之證據資料加以
      判斷後，足徵證人白虞瑤確因自身施用或販賣海洛因、甲
      基安非他命而有購買毒品之需求，其於警詢及偵查中所為
      上開證言，應可採信。
    2.證人白虞瑤於原審法院審理時，雖翻異前詞，並附和被告
      所言因債務仇怨而構陷之辯解，而改稱：伊從未向被告拿
      過毒品，因伊欠被告男友沈政良25萬元，被告於96年3月
      間有幫男友來向伊要錢，伊對之心存怨恨，而陳惠儒與被
      告亦有過口角，所以伊與陳惠儒於96年7月23日因自己之
      毒品案件被抓時，就打算一起陷害被告，且之前警、偵訊
      所言均是受陳惠儒及警察之影響，陳惠儒告訴他要他一起
      說是被告賣毒品給他們的云云（見原審卷第126-129頁）
      。惟按，依經驗法則判斷，證人案發時之供述較少權衡利
      害得失或受他人干預，比之事後翻異之詞為可信，故除非
      可證明其更異之詞與事實相符，或其初供係虛偽者外，自
      不得任意捨棄初供不採（最高法院87年度台上字第1600號
      判決意旨參照）。本院查：
    (1)證人陳惠儒於原審法院97年4月17日審理時，經與白虞瑤
      隔離訊問後，除證稱伊與被告並無任何糾紛，亦未於警詢
      時與白虞瑤說好要陷害被告等語外；於公訴人未告知白虞
      瑤上開翻異之詞而行詰問之際，即又自行證述：白虞瑤當
      初在伊自己的案件開庭提訊時，在法院法警拘留室，要伊
      幫白虞瑤、被告2人頂罪，白虞瑤和被告想要以白虞瑤欠
      被告29萬元，因此要陷害被告之債務糾紛方式來幫被告脫
      罪，白虞瑤說會幫伊請律師辯護，由於伊始終沒有答應，
      所以他沒有教伊如何供述，反而威脅伊，說伊慘了，咬被
      告的話會死得很難看；當初在警訊時，是白虞瑤自行供述
      向被告買毒品，但後來被告男友沈政良回來了，白虞瑤與
      沈政良很好，白虞瑤就到處說是伊咬出被告，事實上當初
      被查獲時，買賣毒品地點台中市○○路是白虞瑤帶警察去
      的，伊根本不知路如何走等語（見原審卷第135-136、140
      頁）。
    (2)又證人白虞瑤曾先後於96年9月14日、9月26日帶同承辦警
      員前往其所指證販賣毒品之綽號「蘋果」女子住處暨販賣
      毒品地點「彰化縣永靖鄉敦厚村洪厝巷7號」、「臺中市
      ○○○街26號6F之18號」、「彰化縣永靖鄉敦厚村洪厝巷
      3號」及「臺中市○○路○段436號」等情，經證人白虞瑤
      自承在卷（見原審卷第131、171頁）。且證人即會同前往
      上開地點之員警曾紹文於原審97年5月29日審理時亦具結
      證稱：因為白虞瑤指證甲○○販賣毒品給他，白虞瑤就帶
      我們到彰化縣永靖鄉洪厝村7號的販賣毒品的地點，還有
      帶我們到台中市的2個販賣毒品的地點，一為台中市○○
      ○街26號6樓之18，另一為台中市○○路○段436號，是白
      虞瑤帶我們去的，陳惠儒不知道路，其中1次陳惠儒有跟
      我們一起去現場，白虞瑤還有提供甲○○所使用的交通工
      具車號，我們為此還到彰化去守了好幾天，但是都沒有看
      到；忘記是誰先供出被告，但陳惠儒的部分因為在其監聽
      譯文裡面有聽到『蘋果』這個名字，我們就問『蘋果』是
      誰，做了什麼事，陳惠儒才供出『蘋果』是白虞瑤的朋友
      ，『蘋果』好像是白虞瑤先指證出來的，我們查詢我們的
      資訊系統，以『蘋果』的綽號去查詢，因為甲○○有販賣
      毒品的前案，所以我們查出『蘋果』就是甲○○，確認之
      後，有提供甲○○的照片及資料給白虞瑤指認，白虞瑤就
      說他所稱的『蘋果』就是甲○○等語（見原審卷第268-26
      9頁）。
    (3)依證人陳惠儒、曾紹文上開具結之證詞，可知本件乃證人
      白虞瑤主動供述並帶同警員至被告居處或販毒地點指認後
      ，警方始根據被告之綽號「蘋果」確認被告身分，且因證
      人陳惠儒並不認識路，故上開指證販賣地點事宜，事實上
      係由證人白虞瑤所主導進行。基於此等調查之結果，足徵
      證人白虞瑤所稱警、偵訊之證述均係受證人陳惠儒及警察
      之影響所為，與實情不符。況以證人陳惠儒所直陳白虞瑤
      與被告串證脫罪之方法，果與白虞瑤及被告於原審所供情
      節均相符合，益見證人白虞瑤確已與被告串證，是其於審
      理中翻異之詞自不可採，而應以其警訊、偵查中所述者，
      方屬事實。
    3.小結前述，被告有於附表編號一所示時、地販賣第一級毒
      品海洛因第二級毒品甲基安非他命給證人白虞瑤之犯行，
      已可予認定，前揭其與選任辯護人所為否認此部分犯行之
      辯解，尚非可採。
（二）關於被告於附表編號二所示時地，同時販賣第一、二級毒
      品給白虞瑤及陳惠儒部分：
    1.有關附表編號二所示部分，證人白虞瑤於96年10月18日警
      訊時陳述：警方於96年7月23日在南投縣名間鄉○○路1-2
      號「花旗汽車旅館311室」查獲伊持有海洛因7小包，甲基
      安非他命9小包，是伊與陳惠儒於96年7月10日下午18時許
      ，到「台中市○區○○路2段420號大樓內1樓某間房屋，
      向「蘋果」買的，該次買海洛因1萬5千元，安非他命2萬
      5千元，數量不詳，由伊當面將錢交給綽號「蘋果」女子
      ，「蘋果」女子當面將毒品交給我，與蘋果之女子均以行
      動電話約定時間地點後當場碰面交易毒品，蘋果女子電話
      經常變換，伊也經常變換門號，已忘記雙方所持用之行動
      電話號碼等語。後於同日偵訊時，除仍為上開內容之證述
      外，並稱其中海洛因買回後有加糖稀釋等語（以上見臺灣
      南投地方法院檢署96年度他字第714號卷第17-20、29-30
      頁）。核與證人陳惠儒於96年10月18日警、偵訊及96年12
      月13日警訊時證述：警方於96年7月23日在名間鄉「花旗
      汽車旅館311室」查獲白虞瑤所有之海洛因7小包、安非他
      命9小包，和伊所有之海洛因4小包、安非他命6小包，是
      伊與白虞瑤於96年7月10日遭警方查獲前，在旅順路2段42
      0號大樓內一樓某處所，向毒品上游「蘋果」所購買，我
      們購買金額分別為海洛因1萬5千元，安非他命2萬5千元，
      與「蘋果」當場交易，詳細數量不記得，當天是先到某間
      房屋，等候甲○○帶毒品來交易，其中海洛因買回後有加
      糖稀釋，又因白虞瑤於96年5月30日被查獲，不敢住家中
      ，交易地點才改至旅順路2段420號大樓內一樓某房間內交
      易等語（見96年度他字第714號卷第23-25、29-30頁及上
      開96年度偵字第5204號卷第74-76頁），均相符合。
    2.至於證人陳惠儒於原審法院97年4月17日審理時，又具結
      證稱：伊跟白虞瑤去買過很多次，但伊不認識路，都是白
      虞瑤帶伊去，有去過台中市○○路處，那次是白虞瑤開車
      帶伊一起去，是在96年7月10日下午6點，那次總共買了73
      000元的毒品，海洛因1錢2萬3仟元及甲基安非他命1兩5萬
      元；向被告購買毒品，皆由白虞瑤以電話聯絡，或者我們
      直接去台中市○○路處等被告，被告經常在該處，如不在
      ，該處有一個男生會打電話要被告過來；警詢時伊忘記是
      哪一天了，警察有提示通訊監察譯文給伊看，因那天伊被
      起訴案件之證人打電話向伊拿海洛因，看到譯文才確認那
      天是從台中下來，那天剛拿到毒品，就拿了一部分給該證
      人，才確認是96年7月10日去向被告買毒品等語（見原審
      卷第134、138-139頁）。其中所證述購買之時間，應屬實
      無誤，但所購買之數量及價格，則顯以其警、偵訊所言為
      是，分述如下：
    (1)證人陳惠儒於本院上訴審復證述：伊會知道那天，是因為
      伊有跟下游買毒者約好，下游在路邊等，伊才去跟甲○○
      買毒品，警察有錄到伊與下游的電話等語（見本院上訴卷
      第176頁），核與證人陳惠儒使用之0000000000號行動電
      話之監聽譯文，於96年7月10日15時26分46秒許，有與某
      男所使用之0000000000號行動電話通聯，對話如下：「A
      （即陳惠儒）：你要從名間國小過來，那裡不是有一條要
      轉去松柏坑那裡！B：大條的嘛！不是巷子！A：等紅綠燈
      有嗎？B：是對對對。A：那裡有一條水浚啊！有一條不是
      要轉去萬丹的小路。B：是對對對。A：你轉過來松柏坑轉
      上面上來。B：是。A：在上來一點這裡不是有三叉路？B
      ：是！那裡可以看到你的車子嗎？A：無！無！你到三叉
      路時！你現在在哪裡？B：我現在快要轉上去啊！A：你要
      轉上去到三叉路那裡停，我會出去跟你招手。B：喔好！
      」等情相符（見96年度偵字第3537號影卷內第1頁），
      而足為證人白虞瑤、陳惠儒上開所供向被告甲○○購買毒
      品之佐証。
    (2)又96年7月10日所購買毒品之數量、價格，證人於原審所
      述固與其於警、偵訊時所供有出入。惟按證人之陳述有部
      分前後不符，或相互間有所歧異時，究竟何者為可採，法
      院仍得本其自由心證予以斟酌，非謂一有不符或矛盾，即
      應認其全部均為不可採信；倘其基本事實之陳述，與真實
      性無礙時，仍非不得予以採信（最高法院92年度台上字第
      1164號判決意旨參照）。本院審酌證人陳惠儒對於被告販
      賣毒品之基本事實陳述始終如一，且詳細交待如何確認購
      買之日期，對於真實性無礙，其上開證言自屬可信，然衡
      之證人陳惠儒警、偵訊之時間係於96年10月18日，距離其
      與白虞瑤於96年7月10日購買毒品之時間較接近，當時記
      憶應較深刻清晰，且所證述購買之金額與其警訊、偵查中
      所述暨證人白虞瑤上開警、偵訊之證述內容相符，是關於
      本次購買第一級、第二級毒品之價格部分，自仍應以其警
      、偵訊時所供數額較為可採，故認被告於附表編號二部分
      之販賣所得應為海洛因1萬5千元，安非他命2萬5千元。
    3.證人白虞瑤於警、偵訊，與證人陳惠儒於警、偵訊及原審
      、本院審理時所為上開證述，詳細證述渠等共同向被告購
      買第一級、第二級毒品之交易方式、時間、地點、數量及
      價格，且證人2人均於審理中當庭指認被告即為渠等警、
      偵訊時所稱綽號「蘋果」之人(見原審卷第130、142頁)。
      故證人白虞瑤、陳惠儒二人所供，彼等向被告甲○○購買
      毒品應屬無訛。又證人白虞瑤、陳惠儒均有施用毒品之行
      為，證人白虞瑤因於96年7月23日12時許，分別施用第一
      級毒品海洛因、第二級毒品安非他命各1次，證人陳惠儒
      因於96年7月23日13時許，施用第一級毒品海洛因1次，為
      警於同日查獲後採集尿液送驗，結果分別呈嗎啡及甲基安
      非他命陽性反應，證人白虞瑤經原審法院以96年度訴字第
      932號判決判處應執行有期徒刑11月確定，證人陳惠儒則
      經原審法院裁定送觀察、勒戒，因認無繼續施用毒品之傾
      向，由臺灣南投地方法院檢察署檢察官以96年度毒偵字第
      1218號不起訴處分確定；另被告白虞瑤、陳惠儒因共同販
      賣毒品案件，業經原審法院以96年度訴字第1198號判決判
      處白虞瑤應執行有期徒刑22年，陳惠儒應執行有期徒刑11
      年等情，有卷附之上開案件刑事判決、不起訴處分書可參
      （原審卷第70-73、81-82、191-260頁）。此外，證人2人
      於96年7月23日下午5時許，經警方持拘票在南投縣名間鄉
      ○○路1-2號花旗汽車旅館311號房拘提到案，當場於床頭
      櫃查扣之7小包白色粉末經送鑑定結果確均含有第一級毒
      品海洛因成分，合計驗餘淨重3.88公克（另海洛因之外空
      包裝袋7個總重1.42公克），此有法務部調查局96年9月3
      日調科壹字第09623065080號鑑定書1份附卷足明（見96年
      度偵字第3388號影卷第157頁），另於床頭櫃所查扣之9小
      包白色結晶物經送鑑定亦均檢出甲基安非他命（合計驗餘
      重量2.7507公克），有行政院衛生署草屯療養院96年8月8
      日草療鑑字第0960005794號鑑定書1份在卷可查（見原審
      卷第120-122頁），同日自證人陳惠儒皮包內查扣之4小包
      白色粉末經送驗4包均含有第一級毒品海洛因成分，驗餘
      淨重0.06公克（外空包裝袋4個總重1.5 7公克），有法務
      部調查局96年9月14日調科壹字第09623067230號鑑定書1
      份附卷可認（見96年度偵字第3244號影卷第159頁），
      另於被告陳惠儒皮包內所查扣之6小包白色結晶物經送驗
      亦均檢出甲基安非他命（Methamphetamine）之成分，合
      計驗餘重量0.6734公克，此亦有行政院衛生署草屯療養院
      96年8月8日草療鑑第0000000000號鑑定書1份存卷可參（
      見96年度偵字第3244號影卷第120-122頁），均足認證
      人白虞瑤、陳惠儒確因自身施用或販賣海洛因、甲基安非
      他命而有購買毒品之需求，渠等於警詢、偵查或審理中之
      證言，應真實可信。
    4.證人白虞瑤於原審法院審理中，固不否認其於警、偵訊曾
      為上開內容之證述，惟翻異前詞，並附和被告之辯詞改稱
      因債務仇怨而構陷。然證人白虞瑤上開翻異之詞不足採信
      ，業經調查有如前述，而應以其警詢、偵訊時與證人陳惠
      儒相符之證述為可採信。
    5.小結前述，被告有於附表編號二所示時、地販賣第一級毒
      品海洛因、第二級毒品甲基安非他命給證人白虞瑤及陳惠
      儒之犯行，亦可認定。復查本院係就卷內所現存可考之證
      據資料，多方檢驗白虞瑤及陳惠儒之證詞，因認其等言而
      有徵，始獲致上述心證；但被告及選任辯護人方面，僅一
      再爭執徒憑白虞瑤及陳惠儒之證詞不足認定被告之犯行，
      自不足採。
（三）販賣毒品乃毒品危害防制條例所規定之重罪，且為杜絕毒
      品泛濫，檢、警、調等政府機關嚴加查緝，眾所週知，倘
      無利可圖，行為人應無冒險而與人交易之理。又一般司法
      實務上，除被告自承外，幾難查得行為人實際獲利之情形
      ，則其坦承犯行者被論以販賣之重典，矢口否認犯行者，
      反囿於有無得利難以究明而被輕縱，洵非事理之平。故除
      有具體事例可證確未取得任何利潤外，於一般交易之情形
      ，認定販賣之人必有一定利得，應不違反經驗法則及論理
      法則。復參證人白虞瑤、陳惠儒證述之情節，其等多係電
      話聯絡或直接前往被告位在台中市○○路之住處進行交易
      ，此與朋友互相合資購買或調度毒品之情形，顯然有別，
      倘無利可圖，殊難想像被告有何甘冒涉犯販毒重罪之風險
      ，屢次與證人聯絡洽談毒品交易，並交付毒品收取金錢之
      可能。又販賣海洛因、安非他命係屬違法行為，非可公然
      為之，有其獨特之販售路線及管道，復無公定價格，容易
      增減分裝之份量，而每次買賣之價量，可能隨時依雙方關
      係深淺、資力、需求量及對行情之認知、來源是否充裕、
      查緝是否嚴緊、購買者被查獲時供述購買對象之可能風險
      之評估等，而異其標準，此由證人陳惠儒於原審審理時證
      稱：被告跟上手拿的會是比較低的價格，而且被告給伊的
      毒品，也會將毒品摻得薄一點等語（見原審卷第142頁）
      ，亦可認定被告為圖獲利，厥有添加稀釋毒品之情況。從
      而，被告雖未承認犯行，然其必為基於販賣毒品海洛因及
      甲基安非他命以營利之犯意，而分別實施如附表編號一、
      二所示之犯行。
（四）再查販毒者旨在牟利，本身未必施用毒品，且隨身攜帶毒
      品將增加被查獲之危險，故本件無法僅以拘提被告時未查
      獲毒品，及被告之尿液檢驗結果未呈現毒品反應，而即可
      忽略前揭積極證據不論，逕認被告絕無販賣毒品之行為。
      另證人曾紹文於本院上訴審時尚有證述：警方於96年7月
      24日製作陳惠儒、白虞瑤的刑事案件報告書時，並不知道
      蘋果就是甲○○；又因為白虞瑤有提供甲○○男友的姓名
      、車號，我們獲悉她男友要出庭，我們看到他的車子停在
      路邊，才拘獲甲○○；且警方於知悉蘋果就是甲○○後，
      直到96年11月29日拘提到甲○○的這段時間，因完全找不
      到人，所以無法跟監，電話也經常更換，所以也無法實施
      通訊監察等語（見本院上訴卷第175、176頁）。故本件無
      從再調查取得被告所使用電話之通聯紀錄或通訊監察譯文
      ，然縱無上述佐證，由上述其他調查所得之證據資料仍足
      以認定被告有如附表編號一、二所示販賣第一、二級毒品
      海洛因及甲基安非他命等犯行。
（五）綜合前述，本件事證明確，被告所為如附表編號一、二所
      示販賣第一、二級毒品等犯行，已可予認定；前揭否認犯
      行之辯解，並非事實，尚不足取。
二、新舊法之比較適用：
    按行為後法律有變更者，適用行為時之法律，但行為後之法
    律有利於行為人者，適用最有利於行為人之法律，刑法第2
    條第1項訂有明文。又關於法律變更之比較適用原則，於比
    較時應就罪刑有關之共犯、未遂犯、想像競合犯、牽連犯、
    連續犯、結合犯，以及累犯加重、自首減輕暨其他法定加減
    原因（如身分加減）與加減比例等一切情形，本於統一性及
    整體性原則，綜其全部罪刑之結果而為比較，亦有最高法院
    95年5月23日刑事庭第8次會議決議之意旨可資參照。查本件
    被告甲○○行為後，毒品危害防制條例第4條、第17條業已
    修正，並於98年5月20日修正公布，同年月22日施行（按法
    規之制定與法規之修正，如有特定生效日之必要者，依中央
    法規標準法第14條或第20條第2項準用第14條之規定，應分
    別特定其施行日期。法規制定或前次修正基於特殊因素所特
    定之施行日期，並不適用於日後修正或再次修正之條文。又
    法律之制定或修正，若未明定施行日期者，中央法規標準法
    雖未規定應自何時生效，然法律既經制定或修正並經總統公
    布，自應依一般原則，自公布日起算至第3日發生效力。至
    於92年7月9日修正公布之毒品危害防制條例第36條規定：「
    本條例自公布後6個月施行。」其立法理由係謂：「(一)依修
    正草案第2條第3項規定，法務部需會同衛生署成立審議委員
    會每3個月定期檢討調整毒品之分級及品項，而本次新增第
    四級毒品，有需要在新法施行前先經該審議會檢討後再調整
    公布，爰預留6個月緩衝期，以利處理。(二)依本條例新修正
    之規定，有必要再訂定相關子法及修正相關法規，以配合本
    條例之施行，故亦有需要預留適當緩衝期，以利訂頒相關子
    法及相關法規之配合修正。」故該條規定，顯係因應該次修
    正之需，始預留適當之緩衝期。與本次之修正並未定有施行
    日期之特別規定，且亦未明示係基於何特殊因素而修正，自
    並不能適用92年7月9日修正公布之毒品危害防制條例第36條
    自公布後6個月施行之規定，司法院98年6月29日院台廳刑一
    字第0980014 643號函釋亦同此見解）。是被告犯後法律已
    有變更，爰就本件新舊法之比較適用說明如下：
（一）修正前毒品危害防制條例第4條第1項規定「製造、運輸、
      販賣第一級毒品者，處死刑或無期徒刑；處無期徒刑者，
      得併科新臺幣一千萬元以下罰金。」修正前同條第2項規
      定「製造、運輸、販賣第二級毒品者，處無期徒刑或七年
      以上有期徒刑，得併科新臺幣七百萬元以下罰金。」惟修
      正後之毒品危害防制條例第4條第1項係規定「製造、運輸
      、販賣第一級毒品者，處死刑或無期徒刑；處無期徒刑者
      ，得併科新臺幣二千萬元以下罰金。」修正後同條第2項
      則規定「製造、運輸、販賣第二級毒品者，處無期徒刑或
      七年以上有期徒刑，得併科新臺幣一千萬元以下罰金。」
      經予比較後，顯以修正前該條例第4條第1項、第2項之規
      定有利於被告。
（二）又修正前毒品危害防制條例第17條之規定為：「犯第4條
      第1項至第4項、第5條第1項至第4項前段、第6條第1項至
      第4項、第7條第1項至第4項、第8條第1項至第4項、第10
      條或第11條第1項、第2項之罪，供出毒品來源，因而破獲
      者，得減輕其刑。」修正後毒品危害防制條例第17條第1
      項、第2項則規定：「犯第4條至第8條、第10條獲第11條
      之罪，供出毒品來源，因而查獲其他正犯或共犯者，減輕
      或免除其刑。犯第4條至第8條之罪於偵查及審判中均自白
      者，減輕其刑。」而死刑減輕者，為無期徒刑；又無期徒
      刑減輕者，為20年以下15年以上有期徒刑；再有期徒刑、
      罰金減輕者，減輕其刑至2分之1，但同時有免除其刑之規
      定者，其減輕得減至3分之2，刑法第64條第2項、第65條
      第2項、第66條分別定有明文。是修正後毒品危害防制條
      例第17條第1項之規定，將得減輕其刑修正為減輕或免除
      其刑，並增列第2項規定被告於偵查及審判中均自白者，
      減輕其刑，此部分新修正及增訂之規定顯較舊法所定者有
      利於被告。
（三）案經就與被告甲○○罪、刑有關之所有規定，依刑法第2
      條第1項及前揭最高法院之決議意旨，綜其全部罪刑而為
      比較後，可知究為新法或舊法有利於被告，應以被告之犯
      行是否符合修正後該條例第17條之規定為斷。惟於一罪一
      罰之原則下，經逐一檢視被告所為如附表編號一、二所示
      等2件犯行後，因均無新法第17條第1項、第2項所定應減
      免其刑或減輕其刑之情形，故被告所為如附表編號一、二
      所示各次犯行，均應依刑法第2條第1項前段之規定，適用
      修正前之舊法對被告論罪科刑。
三、論罪科刑部分：
（一）核被告甲○○就附表編號一、二等部分所為，均係犯修正
      前毒品危害防制條例第4條第1項之販賣第一級毒品罪，及
      修正前該條例第4條第2項之販賣第二級毒品罪；被告於附
      表編號一、二所示分別販賣毒品海洛因及甲基安非他命給
      證人白虞瑤等人前，所持有各該毒品之低度行為，應均為
      其販賣之高度行為所吸收，皆不另論罪。又被告就附表編
      號一、二所示販賣第一、二級毒品之各次犯行，均係以一
      販賣之行為，而同時觸犯修正前毒品危害防制條例第4條
      第1、2項之販賣第一、二級毒品等2罪名，構成異種想像
      競合犯，應依刑法第55條之規定，從一重依上開販賣第一
      級毒品罪處斷。再者，被告所為如附表編號一、二所示各
      次販賣毒品海洛因、甲基安非他命之犯行間，犯意個別，
      行為互殊，應分論併罰。另被告於附表編號一所示部分之
      犯罪所得為1萬元，在附表編號二部分之所得則係4萬元，
      其販賣毒品戕害他人身心，固屬非是，然所得非鉅，且所
      生危害遠不及於大量且長期販賣海洛因之集團犯罪或盤商
      ，若就其2次犯行各科以修正前毒品危害防制條例第4條第
      1項販賣第一級毒品罪之法定最低本刑無期徒刑，實嫌過
      重，難認符合罪刑相當原則及比例原則，而在客觀上足以
      引起一般人之同情，顯有法重情輕，可予憫恕之情形。故
      依刑法第59條所定，就其所犯如附表編號一、二所示等2
      次犯行，均酌量減輕其刑。
（二）原審判決以被告確有實施如附表編號一、二所示等2件販
      賣毒品之犯行，而予論罪科刑，固非無據。惟查：1.毒品
      危害防制條例第4條第1項、第2項等規定於被告犯後既已
      修正公布施行有如前述，則原審不及為新舊法之比較適用
      ，所為判決即屬無可維持。2.又檢察官並未起訴被告於附
      表編號一、二所示販賣第一、二級毒品海洛因及甲基安非
      他命給白虞瑤等人前，有先基於販賣營利之意圖，以不詳
      之價格購入數量不詳之第一級毒品海洛因、第二級毒品甲
      基安非他命；且通觀全案之卷證，本件亦無適合之證據資
      料可予認定被告係先基於營利之意圖而販入毒品海洛因及
      甲基安非他命後，再販出給白虞瑤等人；故原審判決認定
      被告有「竟基於販賣營利之意圖，以不詳之價格購入數量
      不詳之第一級毒品海洛因、第二級毒品甲基安非他命」之
      行為（見原審判決第1頁事實欄一第3-5行所載），其事實
      之認定，顯有違誤。3.被告就附表編號一、二所示等2次
      犯行，均為想像競合犯，但原判決於據上論斷欄援引應適
      用之法條部分，並無記載刑法第55條之規定，也有疏漏。
      是本件被告提起上訴，辯解其無附表編號一、二所示2件
      販賣第一、二毒品海洛因及甲基安非他命等犯行，固非事
      實，已如前述，其請求撤銷原判決改為無罪之諭知，尚無
      理由；但原判決既有上開違誤之處，仍應由本院將如附表
      編號一、二所示等部分予以撤銷改判，執行刑部分亦因失
      所附麗，應一併撤銷。爰審酌被告不顧毒品海洛因及甲基
      安非他命對他人身心之危害，而販賣以牟取不法私利，惡
      性不輕，又本件所查獲被告販賣之次數固然不多，所得有
      限，惟其犯後態度不佳，亦有可議，經再考量其素行、犯
      罪之動機、方法、手段等一切情狀後，就其如附表編號一
      、二所示所犯2罪，分別量處如主文第2項所示之刑並定其
      應執行刑。末按犯第4條至第9條、第12條、第13條或第14
      條第1項、第2項之罪者，其供犯罪所用或因犯罪所得之財
      物，均沒收之，如全部或一部不能沒收時，追徵其價額或
      以其財產抵償之，毒品危害防制條例第19條第1項定有明
      文。故被告於附表編號一部分所示販賣第一、二級毒品海
      洛因及甲基安非他命所得之財物1萬元，及於附表編號二
      部分所示販賣第一、二級毒品海洛因及甲基安非他命所得
      之財物4萬元，合計共5萬元，雖無扣案，然均應依上述規
      定宣告沒收，如全部或一部不能沒收時，以其財產抵償之
      。
據上論斷，應依刑事訴訟法第369條第1項前段、第364條、第299
條第1項前段，毒品危害防制條例第4條第1項（修正前）、第4條
第2項（修正前）、第19條第1項，刑法第11條、第2條第1項前段
、第55條、第59條、第51條第5款，判決如主文。
本案經檢察官丙○○到庭執行職務。
中    華    民    國    98    年    12    月    24    日
            刑事第九庭  審判長法  官  江  德  千
                              法  官  許  旭  聖
                              法  官  莊  深  淵
以上正本證明與原本無異。
如不服本判決應於收受送達後十日內向本院提出上訴書狀，其未
敘述上訴之理由者，並得於提起上訴後十日內向本院補提理由書
（均須按他造當事人之人數附繕本）「切勿逕送上級法院」。
                              書記官  陳  振  海
中    華    民    國    98    年    12    月    24    日
附表：
┌──┬───┬─────┬──────────┬───────────┐
│編號│販賣之│販賣之時間│交易過程及被告販賣毒│被告所犯罪名及科刑（含│
│    │對象  │及地點    │品所得之財物        │主刑及從刑）          │
├──┼───┼─────┼──────────┼───────────┤
│    │白虞瑤│96年5月28 │白虞瑤前往上址，向丁│甲○○販賣第一級毒品，│
│    │      │日上午某時│美蓮購買第一級毒品海│處有期徒刑拾陸年。未扣│
│    │      │，在彰化縣│洛因、第二級毒品甲基│案販賣第一級、第二級毒│
│    │      │永靖鄉敦厚│安非他命，經甲○○將│品所得財物新臺幣壹萬元│
│一  │      │村洪厝巷7 │毒品海洛因及甲基安非│沒收，如全部或一部不能│
│    │      │號。      │他命各若干，同時販賣│沒收時，以其財產抵償之│
│    │      │          │而交付給白虞瑤，各得│。                    │
│    │      │          │款新臺幣（下同）5千 │                      │
│    │      │          │元，合計共1萬元。   │                      │
├──┼───┼─────┼──────────┼───────────┤
│    │白虞瑤│96年7月10 │白虞瑤與陳惠儒一同前│甲○○販賣第一級毒品，│
│    │及陳惠│日下午6時 │往上址，向甲○○購買│處有期徒刑拾陸年陸月。│
│    │儒    │許，在台中│毒品海洛因、甲基安非│未扣案販賣第一級、第二│
│    │      │巿北區旅順│他命，而經甲○○將海│級毒品所得財物新臺幣肆│
│二  │      │路2段420號│洛因及甲基安非他命各│萬元沒收，如全部或一部│
│    │      │大樓內1樓 │1包，依序以1萬5千元 │不能沒收時，以其財產抵│
│    │      │某間房屋。│及2萬5千元之價格，同│償之。                │
│    │      │          │時販賣而交付給白虞瑤│                      │
│    │      │          │等2人，共得款4萬元。│                      │
└──┴───┴─────┴──────────┴───────────┘


司法院資訊處製作；財團法人民間司法改革基金會備份。
